【裁判字號】    92,繼,394
【裁判日期】    920917
【裁判案由】    指定遺產管理人
【裁判全文】
臺灣板橋地方法院民事裁定  九十二年度繼字第三九四號
    聲  請  人  丙○○
    代  理  人  曾丁壽律師
右聲請人聲請對被繼承人王文圖選任遺產管理人事件，本院裁定如左：
    主      文
選任甲○○（女、民國○○○年○月○日生、身分證統一編號：Ｚ00000000
0號、籍設台北縣板橋市○○○街一三○巷八號）為被繼承人王文圖（男、民國○○
年○月○○日生、身分證統一編號：Ｚ000000000號、生前籍設台北縣林口
鄉東林村一鄰粉寮八十六號）之遺產管理人。
程序費用由被繼承人王文圖之遺產負擔。
    理      由
一、按繼承開始時，繼承人之有無不明，而無親屬會議或親屬會議未於一個月內選定
    遺產管理人者，利害關係人或檢察官得聲請法院選任遺產管理人，並由法院依公
    示催告程序，定六個月以上之期限，公告繼承人，命其於期限內承認繼承；又被
    繼承人之所有繼承人均拋棄其繼承權者，亦準用關於無人承認繼承之規定，民法
    第一千一百七十七條、第一千一百七十八條第二項、第一千一百七十六條第六項
    定有明文。
二、本件聲請意旨略以：被繼承人王文圖（男、民國○○年○月○○日生、身分證統
    一編號：Ｚ000000000號、生前籍設台北縣林口鄉東林村一鄰粉寮八十
    六號）於八十八年二月十四日死亡，而王文圖早年父母雙亡，從未結婚，亦無子
    女，聲請人為被繼承人王文圖之堂弟，且王文圖生前所立遺囑亦係指定由聲請人
    全權處理其不動產並繼承管理，家族成員曾於八十八年三月二十三日組成親屬會
    議選定甲○○為遺產管理人，惟該次親屬會議之會員親屬中乙○○、丁○○不符
    合民法第一千一百三十一條之規定，其選任不合法，亦無法依民法第一千一百七
    十七條選定遺產管理人，為求順利處理遺產起見，爰以利害關係人身分，聲請選
    任甲○○為被繼承人之遺產管理人等語。
三、本件聲請人主張被繼承人王文圖於八十八年二月十四日死亡，王文圖早年父母雙
    亡，從未結婚，亦無子女，聲請人為被繼承人王文圖之堂弟，且王文圖生前所立
    遺囑亦係指定由聲請人全權處理其不動產並繼承管理，家族成員曾於八十八年三
    月二十三日組成親屬會議選定甲○○為遺產管理人，惟該次親屬會議之會員親屬
    中乙○○、丁○○不符合民法第一千一百三十一條之規定，其選任不合法，亦無
    法依民法第一千一百七十七條選定遺產管理人之事實，業據其提出遺囑影本一份
    、親屬會議記錄影本一份、繼承系統表二份、戶籍謄本五份為證，並經本院當庭
    訊明證人丁○○、甲○○、戊○○、王葵鵑無訛，自堪信為真實。
四、從而，聲請人以受遺贈人之利害關係人身分聲請選任被繼承人王文圖之遺產管理
    人，核與首揭規定尚無不合。而聲請人聲請本院選任甲○○為被繼承人王文圖之
    遺產管理人，復經甲○○到庭陳明其願意擔任該遺產管理人一職等語（參見本院
    九十二年八月二十二日筆錄），為就被繼承人之財產管理，保障債權人、受遺贈
    人之利益及期程序之公正、公信起見，本院認以選任甲○○為被繼承人王文圖之
    遺產管理人為適當。
五、依非訟事件法第八條第二項，民事訴訟法第七十八條，裁定如主文。
中      華      民      國    九十二    年      九      月      十七    日
                                      臺灣板橋地方法院家事法庭
~B法      官  劉大衛
右為正本係照原本作成
如對本裁定抗告須於裁定送達後十日內向本院提出抗告狀
中      華      民      國    九十二    年      九      月      十七    日
~B法院書記官  李錦輝


司法院資訊處製作；財團法人民間司法改革基金會備份。
